【裁判字號】    95,易,2559
【裁判日期】    951101
【裁判案由】    侵占等
【裁判全文】
臺灣臺中地方法院刑事判決              95年度易字第2559號
公  訴  人  臺灣臺中地方法院檢察署檢察官
被      告  甲○○
            丁○○
                    國民
上列被告等因侵占等案件，經檢察官提起公訴（九十五年度偵字
第一○六四六號），本院合議庭裁定改以簡式審判程序審理，判
決如下：
    主    文
甲○○意圖為自己不法之所有，而侵占自己持有他人之物，處有
期徒刑月，如易科罰金，以銀元佰元即新臺幣玖佰元折算壹
日。
丁○○未指定犯人，而向該管公務員誣告犯罪，處拘役拾日，
如易科罰金，以銀元佰元即新臺幣玖佰元折算壹日。
    犯罪事實
一、緣丁○○於民國九十四年十二月間某日，在臺中市○○路與
    東興路口之「櫻木花道紅茶店」，將其所簽發，帳號五三八
    ○之○號、票號0000000號、付款人為台中商業銀行
    霧峰分行、發票日為九十五年一月二十八日、票面金額為新
    臺幣（下同）十萬元之支票一紙，親自交付甲○○之友人丙○○週轉使用。嗣丙○○因故未使用上開支票，而於九十五
    年一月初某日，在臺中市○區○○○街三三號三樓之三，將
    上開支票交付甲○○，並委託甲○○代為返還予丁○○。詎
    甲○○竟於同年月十五日，意圖為自己不法之所有，在乙○○臺中市○○路住處，持該支票向乙○○借款十萬元，而將
    該紙支票侵占入己。丁○○嗣得悉丙○○已委託甲○○代為
    返還上開支票，並未遺失，惟仍接獲付款銀行通知上開支票
    業經他人提示請求付款，而不願讓該支票兌現，乃於九十五
    年一月二十六日，前往臺中商業銀行霧峰分行，以該支票於
    九十四年十二月十五日在臺中市○○路某處遺失為由，填寫
    遺失票據申報書而辦理掛失止付，並經臺中商業銀行霧峰分
    行通報臺灣票據交換所臺中市分所，再轉報該管司法警察機
    關協助偵查提示票據之人所涉犯之侵占遺失物罪嫌。而上開
    支票經乙○○提示付款後，於九十五年一月二十六日因經掛
    失而致退票，始為警循線查知上情，丁○○並於裁判確定前
    ，自白上開犯行。
二、案經臺中市警察局第六分局報告臺灣臺中地方法院檢察署檢
    察官偵查起訴。
    理  由
一、訊據被告甲○○對於上開侵占之犯罪事實；訊之被告丁○○
    對於上開未指定犯人誣告之犯罪事實，分別坦承不諱，核與
    證人丙○○、乙○○於警詢及偵訊時證述情節相符，復有臺
    灣票據交換所臺中市分所九十五年二月八日臺票中字第九五
    ○一四五號函、掛失止付票據提示人資料查報表、上開支票
    正反面影本、退票理由單、遺失票據申報書各一紙在卷可稽
    ，足認被告二人之自白均與事實相符，堪以採信。從而，本
    件事證明確，被告二人之犯行均堪認定，應分別予以依法論
    科。
二、按被告二人行為後，九十四年二月二日修正公布之刑法，業
    於九十五年七月一日施行，新刑法第二條第一項之規定，係
    規範行為後法律變更所生新舊法律比較適用之準據法，於新
    刑法施行後，應適用新刑法第二條第一項之規定，為「從舊
    從輕」之比較。另於比較時應就罪刑有關之共犯、未遂犯、
    想像競合犯、牽連犯、連續犯、結合犯，以及累犯加重、自
    首減輕暨其他法定加減原因（如身分加減）與加減比例等一
    切情形，本於統一性及整體性原則，綜其全部罪刑之結果而
    為比較（最高法院九十五年五月二十三日刑事庭第八次會議
    決議參照）。本案涉及法律變更之部分如下：
  (一)刑法第一百七十一條第一項之未指定犯人誣告罪，其法定刑
    為得科三百元以下罰金；同法第三百三十五條第一項之侵占
    罪，其法定刑為得科或併科一千元以下罰金，然被告二人行
    為後，於九十五年六月十四日增訂刑法施行法第一條之一，
    並規定：「中華民國九十四年一月七日刑法修正施行後，刑
    法分則編所定罰金之貨幣單位為新臺幣。九十四年一月七日
    刑法修正時，刑法分則編未修正之條文定有罰金者，自九十
    四年一月七日刑法修正施行後，就其所定數額提高為三十倍
    。但七十二年六月二十六日至九十四年一月七日新增或修正
    之條文，就其所定數額提高為三倍。」，且九十四年二月二
    日公布九十五年七月一日施行之刑法第三十三條第五款修正
    為：「主刑之種類如下：˙˙˙五、罰金：新臺幣一千元以
    上，以百元計算之。」，是依修正後之法律，刑法第一百七
    十一條第一項未指定犯人誣告罪及同法第三百三十五條第一
    項侵占罪所得科處之罰金刑最高分別為新臺幣九千元、三萬
    元、最低則均為新臺幣一千元；而被告二人行為時適用之罰
    金罰鍰提高標準條例第一條前段規定：「依法律應處罰金、
    罰鍰者，就其原定數額得提高為二倍至十倍。但法律已依一
    定比率規定罰金或罰鍰之數額或倍數者，依其規定。」、現
    行法規所定貨幣單位折算新臺幣條例第二條規定：「現行法
    規所定金額之貨幣單位為圓、銀元或元者，以新臺幣之三倍
    折算之。」，及修正前刑法第三十三條第五款規定：「主刑
    之種類如下：˙˙˙五、罰金：一元以上。」，是依被告二
    人行為時之法律，刑法第一百七十一條第一項未指定犯人誣
    告罪及同法第三百三十五條第一項侵占罪所得科處之罰金刑
    最高分別為新臺幣九千元、三萬元、最低均為新臺幣三十元
    。因此，比較上述修正前、後之刑罰法律，自以被告二人行
    為時之舊法即依修正前刑法第三十三條第五款，並配合罰金
    罰鍰提高標準條例第一條前段，對被告二人較為有利。
  (二)而被告二人行為時之刑法第四十一條第一項前段規定：「犯
    最重本刑為五年以下有期徒刑以下之刑之罪，而受六個月以
    下有期徒刑或拘役之宣告，因身體、教育、職業、家庭之關
    係或其他正當事由，執行顯有困難者，得以一元以上三元以
    下折算一日，易科罰金。」；又被告二人行為時之易科罰金
    折算標準，修正前罰金罰鍰提高標準條例第二條前段（九十
    四年五月十七日修正刪除）規定，就其原定數額提高為一百
    倍折算一日，則本件被告二人行為時之易科罰金折算標準，
    應以銀元三百元折算一日，經折算為新臺幣後，應以新臺幣
    九百元折算為一日。惟九十五年七月一日施行之刑法第四十
    一條第一項前段則規定：「犯最重本刑為五年以下有期徒刑
    以下之刑之罪，而受六個月以下有期徒刑或拘役之宣告者，
    得以新臺幣一千元、二千元或三千元折算一日，易科罰金。
    」，比較修正前後之易科罰金折算標準，以九十五年七月一
    日修正公布施行前之規定，較有利於被告二人，則本件依刑
    法第二條第一項前段之規定，應適用修正前刑法第四十一條
    第一項前段之規定，定其易科罰金之折算標準。
  (三)綜合上述各條文修正前、後之比較，揆諸前揭最高法院決議
    及修正後刑法第二條第一項規定之「從舊從輕」原則，被告
    二人自應適用其等行為時之法律，即修正前刑法之相關規定
    及修正廢除前罰金罰鍰提高標準條例第二條規定，予以論處
    。
三、核被告甲○○所為，係犯刑法第三百三十五條第一項之侵占
    罪；被告丁○○所為，則係犯刑法第一百七十一條第一項之
    未指定犯人誣告罪。被告丁○○就未指定犯人誣告罪部分，
    於所誣告之案件，裁判確定前自白犯罪（詳見本院九十五年
    十月十一日簡式審判筆錄），應依同法第一百七十二條規定
    減輕其刑。爰審酌被告甲○○年輕力壯，不思努力工作賺取
0正當收入，利用證人丙○○對其之信賴，將上開支票挪為己
    用；而被告丁○○明知上開支票並未遺失，惟因不願平白付
    款，但又恐其信用受損，始辦理票據掛失止付，致證人乙○○有遭受刑事訴追之虞，惟念其二人犯罪後均能坦承犯行，
    應有認錯悔過之意，態度良好等一切情狀，分別量處如主文
    所示之刑，並均依修正前之刑法第四十一條第一項前段之規
    定，諭知易科罰金之折算標準，以資懲儆。
據上論斷，應依刑事訴訟法第二百七十三條之一第一項、第二百
九十九條第一項前段，刑法第二條第一項前段、第一百七十一條
第一項、第一百七十二條、第三百三十五條第一項、修正前刑法
第四十一條第一項前段，罰金罰鍰提高標準條例第一條前段、修
正前罰金罰鍰提高標準條例第二條，現行法規所定貨幣單位折算
新臺幣條例第二條。
本案經檢察官戊○○到庭執行職務。
中    華    民    國    95    年    11    月    1     日
                  刑事第三庭    法  官  郭妙俐
以上正本證明與原本無異
如不服本判決應於送達後十日內向本院提出上訴狀
                                書記官  陳玉芬
中    華    民    國    95    年    11    月    1     日
附錄本案論罪科刑法條全文
刑法第一百七十一條
未指定犯人，而向該管公務員誣告犯罪者，處一年以下有期徒刑
、拘役或三百元以下罰金。
未指定犯人，而偽造、變造犯罪證據，或使用偽造、變造之犯罪
證據，致開始刑事訴訟程序者，亦同。
第三百三十五條
意圖為自己或第三人不法之所有，而侵占自己持有他人之物者，
處五年以下有期徒刑、拘役或科或併科一千元以下罰金。
前項之未遂犯罰之。


司法院資訊處製作；財團法人民間司法改革基金會備份。
